【裁判字號】    98,交抗,2593
【裁判日期】    981027
【裁判案由】    違反道路交通管理處罰條例
【裁判全文】
臺灣高等法院交通事件裁定            98年度交抗字第2593號
抗  告  人
即受處分人  甲○○
上列抗告人因違反道路交通管理處罰條例案件，不服臺灣板橋地
方法院，中華民國98年9月30日所為裁定（98年度交聲字第3254
號），提起抗告，本院裁定如下：
    主  文
抗告駁回。
    理  由
一、按駕駛人駕駛汽車（依道路交通管理處罰條例第3條第8款規
    定，包括機器腳踏車即機車），應遵守道路交通標誌、標線
    、號誌之指示，道路交通安全規則第90條前段定有明文。又
    道路交通標誌標線號誌設置規則第206條第5款第1目規定「
    圓形紅燈」之行車管制號誌係表示禁止車輛通行，並不得超
    越停止線或進入路口。如汽車駕駛人，行經有燈光號誌管制
    之交岔路口紅燈右轉者，處新臺幣（下同）600元以上1800
    元以下罰鍰，道路交通管理處罰條例第53條第2項定有明文
    ；且汽車駕駛人駕駛汽車違反道路交通管理處罰條例第53條
    規定者，除應依該條所規定之罰鍰處罰外，並應予記違規點
    數3點，道路交通管理處罰條例第63條第1項第3款亦定有明
    文。
二、經查，抗告人即受處分人甲○○於民國（下同）98年7月23
    日夜間11時45分許，騎乘其所有車牌號碼LM9-191號重型機
    車，行經臺北市○○路與康定路口（下稱系爭路口）處設有
    燈光號誌管制之交岔路口時，該路口行車管制號誌已為圓形
    紅燈，表示車輛禁止通行，不得超越停止線或進入路口，受
    處分人仍騎乘上開機車闖越紅燈右轉康定路，經台北縣政府
    警察局萬華分局昆明街派出所執勤警員乙○○以其有駕車行
    經有燈光號誌管制之交岔路口紅燈右轉之違規行為，依道路
    交通管理處罰條例第53條第1項之規定，製發北市警交字第
    AEY168165號舉發違反道路交通管理事件通知單攔停舉發，
    並指定最後應到案日期為98年7月17日。再由交通部公路總
    局台北監理所於98年8月27日以北監營裁字第裁40-AEY16816
    5號違反道路交通管理事件裁決書，依道路交通管理處罰條
    例第53條第2項、第63條第1項第3款（裁決書漏載「第1項第
    3款」）規定，裁處受處分人罰鍰800元，並記違規點數3點
    ；嗣受處分人於98年8月27日收受上開裁決書後向台北區監
    理所提出聲明異議；有上開舉發通知單影本、裁決書正本、
    送達證書、聲明異議狀各1份在卷可稽（見原法院卷第4頁至
    第8頁）。
三、受處分人甲○○在原法院之聲明異議意旨略以：我過的時候
    是綠燈，我沒有紅燈右轉云云。惟查：
（一）按交通警員掣單舉發違反道路交通管理處罰條例所列之違
      規事實，本質上為行政處分，係公務員基於職務上權力，
      依法就特定之具體事件所為具有公法上效果之單方行政行
      為，基於公務員為公法上行為具有公信力之原則，該行政
      處分當可被推定為真正，其據以依法處分之事實認定亦為
      真正無誤，本此公信原則，乃立法者賦予行政機關制定違
      反道路交通管理事件統一裁罰基準及處理細則，使勤務警
      員得當機處分，以達其維護交通秩序、安全之行政目的。
      反之，若謂公務員一切行政行為均需預留證據以證其實，
      則國家行政勢必窒礙難行；合先敘明。
（二）證人即舉發本案受處分人違規行為之員警乙○○在原法院
      以證人之身分具結擔保供述之真實性，而於98年9月29日
      訊問時明確證稱：「（問：請說明當時舉發情形？）98年
      7 月3日晚上11點多，我騎機車沿康定路南往北到桂林路
      口，我前方直行是綠燈，我騎過去看到異議人從桂林路紅
      燈右轉至康定路，我跟異議人機車後面直到康定路、貴陽
      路交會口攔下。（問：有無告知到案日期及處所？）有，
      並且紀錄在紅單上。」等語（見原法院卷第18頁背面）。
      。本院審酌：證人乙○○為依法執行取締交通違規勤務之
      警員，受處分人所違反者僅為道路交通管理處罰條例之行
      政處罰事項；而證人與受處分人間原無宿怨，果非有此事
      實，當無在法院訊問而以證人之身份具結供證時，甘冒偽
      證之刑法重責，刻意設詞誣陷受處分人之理；本件既無證
      據足資證明證人之舉發有錯誤或有捏造事實違法取締之情
      事；揆諸首揭說明，則證人本其維護交通秩序、安全職責
      所為之舉發，自應受到合法、正確之推定；尚難以本件除
      證人警員之供證外，並無其他舉發照片或錄影資料等證據
      資為佐證，即逕認證人乙○○之舉發不實。
（三）次查，證人乙○○為執行交通取締勤務之警員，其對此等
      交通案件必有相當舉發之經驗，其證述於依法執行巡邏職
      務時，親眼目睹受處分人騎乘上開重型機車違規紅燈右轉
      ，嗣並就其親眼見聞於受有具結程序及偽證罪擔保之情形
      下於法院到庭為證述，而所為之前開證詞，對於其如何發
      現本件受處分人騎乘機車違規右轉之過程，已提出合理、
      詳實之說明，且以一般執勤員警之專業訓練而言，對於該
      等職務上事項之觀察程度自遠較一般人更為專注，其應無
      誤判之可能，所為之上揭證述，亦無何違背一般經驗或論
      理法則之情形，其前揭證詞，自堪以採信。況證人乙○○
      已明確證述受處分人違規過程如上，苟若證人乙○○未親
      眼見聞，其如何得知受處分人於前開時間曾行經前開路口
      之事實。受處分人空言指稱員警所見有誤等語，要屬臆測
      之詞，自無可採。
（四）綜上所述，受處分人確有在前開時、地駕駛機車，行經有
      燈光號誌管制之交岔路口紅燈右轉之違規行為，已堪認定
      。
四、從而，原處分機關依道路交通管理處罰條例第53條第2項、
    第63條第1項第3款及違反道路交通管理事件統一裁罰基準表
    之規定，就受處分人上開違規行為裁處罰鍰800元，並記違
    規點數3點，核無違誤。原法院駁回受處分人之聲明異議，
    亦無不合。
五、抗告意旨仍執前詞，以：抗告人沒有紅燈右轉，當時抗告人
    沒有簽收紅單，警員沒有告知應到案日，警員在庭上所陳述
    與事實不符云云，否認有違規行為，據以指摘原裁定不當，
    並無理由，其抗告應予駁回。
六、據上論結，應依道路交通案件處理辦法第26條，刑事訴訟法
    第412條，裁定如主文。
中    華    民    國    98    年    10    月    27    日
                  刑事第三庭審判長法  官   陳博志
                                  法  官   許文章
                                  法  官   陳德民
以上正本證明與原本無異。
不得再抗告。
                                  書記官   高麗雯
中    華    民    國    98    年    10    月    28    日


司法院資訊處製作；財團法人民間司法改革基金會備份。
